【裁判字號】    98,交聲,3713
【裁判日期】    981026
【裁判案由】    交管條例聲異
【裁判全文】
臺灣板橋地方法院交通事件裁定    98年度交聲字第3713號
原處分機關  臺北市交通事件裁決所
異  議  人  甲○○
上列受處分人因違反道路交通管理處罰條例案件，對於臺北市交
通事件裁決所民國98年9 月22日所為之北市裁申字第裁22-A00XD
X258號處分，聲明異議，本院裁定如下
    主  文
異議駁回。
    理  由
一、原處分意旨略以：異議人即受處分人甲○○於民國98年7 月
    22日晚間6 時39分，僅領有機器腳踏車執照，卻駕駛車牌號
    碼2800 -EN號自用小客車，於行經臺北市○○○路時經警攔
    停，並以「駕駛執照業經吊銷、註銷仍駕駛小型車」違規而
    進行舉發，嗣原處分機關查明異議人於違規斯時，仍持有大
    型重型機車駕駛執照，故更正援引法條，改依道路交通管理
    處罰條例第21條第1 項第2 款即「領有機器腳踏車執照駕駛
    小型車」，處以罰鍰新臺幣( 下同)6000 元，並限期於98年
    10 月22 日前繳納。
二、本件異議意旨略以：異議人即受處分人所有之車牌號碼4822
    -EA 號自用小客車，自94年3 月11日即借予友人使用；故其
    並不知道該車是否於94年11月8 日晚間11時54分在臺北縣中
    和市台64線20處，有違規超速行為；嗣後該罰單在未告知本
    人的情況下，由其所居住大樓之管理員代為收受，並未合法
    送達予本人。且依正常法令程序，警員應該要在現場舉發真
    正駕駛人或吊扣牌照，才能避免此類未收到罰單之爭議；其
    自始至終皆不知道駕駛執照業於95年間即經監理單位吊銷云
    云。
三、按汽車駕駛人，領有機器腳踏車駕駛執照，駕駛小型車，處
    新臺幣6,000 元以上12,000以下罰鍰，並當場禁止其駕駛，
    現行道路交通管理處罰條例第21條第2 款定有明文；次按汽
    車駕駛人，行車速度，超過規定之最高時速，或低於規定之
    最低時速，除有第43條第1 項第2 款情形外，處新臺幣1,20
    0 元以上2,400 元以下罰鍰；如應歸責於汽車所有人者，並
    吊扣其汽車牌照1 個月。又汽車所有人、駕駛人違反道路交
    通管理，經主管機關裁決後逾15日未向管轄地方法院聲明異
    議，或其聲明異議經法院裁定確定，而不依裁決或裁定繳納
    罰鍰或不繳送汽車牌照、駕駛執照者，依下列規定處理之：
    三、罰鍰不繳者，按其罰鍰數額，易處吊扣汽車牌照或駕駛
    執照一個月至三個月，不依期限繳送汽車牌照或駕駛執照者
    ，吊銷其汽車牌照或駕駛執照，則分別為95年5 月30日斯時
    有效之道路交通管理處罰條例第40條第1 項、第65第1 項第
    3 款所明定( 該二條文雖均於94年12月28日經修正，而刪除
    第40條有關吊扣汽車牌照之規定，及將第65條第3 款修正為
    ：「罰鍰不繳納者，依法移送強制執行」，而廢除關於易處
    吊扣、吊銷汽車牌照、駕駛執照之規定。然該修正後之條文
    ，由行政院於95年6 月23日以行政院院臺交字第0950087685
    號令定其自95年7 月1 日始開始施行，合先敘明) 。
四、再按處理違反道路交通管理事件，有關文書送達之程序，依
    行政程序法之規定，此據違反道路交通管理事件統一裁罰基
    準及處理細則第5 條定有明文。而行政程序法第72條第1 項
    前段規定：「送達，於應受送達人之住居所、事務所或營業
    所為之」；同法第73條第1 項規定：「於應送達處所不獲會
    晤應受送達人時，得將文書付與有辨別事理能力之同居人、
    受僱人或應送達處所之接收郵件人員」。
五、經查：
(一)、交通部公路總局台北區監理所於95年4 月14日，以自裁字裁
    40-CG0000000號違反道路交通管理事件裁決書，認異議人駕
    駛車牌號碼4822 -EA號自用小客貨車行經臺北縣中和市台六
    十四線20處時，行車速度超過規定之最高時速20公里以上，
    而依94年12月28日修正前之道路交通管理處罰條例第40條第
    1 項處以罰鍰6,000 元，限於95年5 月14日前繳納，並依94
    年12月28日修正前之第65條第1 項第3 款規定，於主文第2
    項、第3 項為罰鍰不依限繳納時之教示記載：「自95年5 月
    15日起易處吊扣駕駛執照3 個月，並限於95年5 月29日前繳
    納；95年5 月29日前未繳送駕駛執照者，95年5 月30日起易
    處吊銷，並逕行註銷駕駛執照；駕駛執照吊( 註) 銷後，自
    95 年5月30日起一年內不得重新考領駕駛執照」。該裁決書
    業於95年4 月17日送達至異議人斯時之戶籍地址即「臺北縣
    板橋市○○路170 號15樓」，因郵差不獲會晤應受送達人，
    而將上開裁決書付與異議人戶籍地址之管理員予以收受等情
    ，有上開裁決書、交通部公路總局臺北區監理所送達證書影
    本、異議人之戶籍謄本各1 紙在卷可按，揆諸前揭說明，上
    開處分機關就該件裁決書所為送達程序自屬合法，對受處分
    人發生送達之效力。至異議人事後究竟有無、或於何時始自
    管理員處取得該裁決書，均不影響上開合法送達之效力。
(二)、又因異議人迄至95年5 月29日前均未依法繳納上開罰鍰、亦
    未繳送駕駛執照，而經原裁決機關於95年5 月30日將原先之
    罰鍰處分更易為吊銷汽車駕駛執照，並逕予註銷；然異議人
    仍合法持有大型重型機車駕照乙節，則有異議人之汽車駕照
    基本資料、台北市裁決所機車駕駛人查詢資料各乙份附卷足
    佐；又異議人亦不爭執其於98年7 月22日晚間6 時39分，確
    有駕駛車牌號碼2800 -EN號自用小客車，行經臺北市○○○
    路時經警攔停之事實，此並有臺北市政府警察局掌電字第A0
    0XDX258 號舉發違反道路交通管理事件通知單、臺北市交通
    事件裁決所北市裁申字第裁22-A00XDX258號裁決書附卷可稽
    。則異議人之駕駛執照既於95年5 月30日已經上開裁決機關
    予以吊銷，是異議人於98年7 月22日晚間6 時39分許駕駛自
    用小客車，確屬「領有機器腳踏車執照而駕駛小型車」之行
    為，應堪認定。
(三)、異議人雖辯稱該車自94年3 月11日起即借予友人駕駛云云，
    然其並未提出任何證據供本院調查以實其說，其真實性已非
    無疑。況縱若其所辯上情屬實，依94年12月28日修正之道路
    交通管理處罰條例第85條第1 項規定「受舉發違反道路交通
    管理事件之受處罰人，認為受舉發之違規行為應歸責他人者
    ，應於舉發違反道路交通管理事件通知單應到案日期前，檢
    附相關證據及應歸責人相關證明文件，向處罰機關告知應歸
    責人，處罰機關應即另行通知應歸責人到案依法處理。逾期
    未依規定辦理者，仍依本條例各該違反條款規定處罰」，該
    條例雖亦係自95年7 月1 日始施行，然究其法理，本係督促
    交通違規事件之受處罰人若認有不可規責於己之情事，應儘
    速於應到案日期前，檢附相關證據及應歸責人相關證明文件
    ，向處罰機關告知應歸責人，以使處罰機關得以及時改對應
    歸責人為處罰，而使法律關係早日確定，以追求法律之安定
    性；若受處罰人怠於行使其權利，而未能於上開時限內，舉
    證說明己非可歸責人，則課予其失權效之效果，而准許處罰
    機關可逕對受處罰人為裁罰，係立法者於行政效率與真實發
    現所作之衡平規範。故縱在修法前，亦應有上開法理之適用
    。是縱認異議人所辯將上揭自小客車出借予友人使用之情屬
    實，然異議人既怠於在原處分機關裁決時，檢具相關事證說
    明另有應歸責之人，是以原處分直接對車主即異議人加以處
    罰，亦難認有何不合法之處。
(四)、按依法令或本於法令之行政處分，負有行為或不行為義務，
    經於處分書或另以書面限定相當期間履行，逾期仍不履行者
    ，由執行機關依間接強制或直接強制方法執行之；前項文書
    ，應載明不依限履行時將予強制執行之意旨，則為行政執行
    法第27條所明定。上開交通部公路總局台北區監理所於95年
    4 月14日，以自裁字裁40-CG0000000號違反道路交通管理事
    件裁決書，對異議人之超速行為處以罰鍰6,000 元，限於95
    年5 月14日前繳納；其主文第二、三項有關逾期不繳納將易
    以吊扣、吊銷駕駛執照之記載，核其性質為行政執行法第28
    條第2 項第3 款所定收繳、註銷證照之直接強制方法，受處
    分人不服此項執行方法，亦應依同法第9 條規定，向執行機
    關聲明異議，由執行機關依情形撤銷、更正其執行行為，或
    加具意見，送直接上級機關決定之，非得由法院依道路交通
    管理處罰條例、道路交通案件處理辦法等相關規定救濟，將
    執行機關即原處分機關依修正前道路交通管理處罰條例第65
    條第1 項規定所為吊銷執照之執行行為撤銷，是異議人辯稱
    原處分機關應於違規現場直接對違規之人為舉發或吊扣牌照
    云云，自均非本院所得加以審酌之範疇。
六、綜上所述，交通部公路總局台北區監理所於95年4 月14日，
    以自裁字裁40-CG0000000號違反道路交通管理事件裁決書，
    就異議人超速行為所為之裁處裁定業經合法送達，且本院亦
    無權將上開處分機關因異議人未於限期內繳納罰鍰而改易處
    吊銷駕駛執照之處分撤銷；又異議人亦不爭執其於98年7 月
    22日晚間6 時39分，確有駕駛車牌號碼2800 -EN號自用小客
    車，行經臺北市○○○路時為警攔停舉發之事實，堪認異議
    人確有「領有機器腳踏車執照而駕駛小型車」之違規事實無
    訛，則原處分機關依道路交通管理處罰條例第21條第2 款處
    以罰鍰6000元，於法並無違誤。本件異議為無理由，應予駁
    回。
據上論斷，應依道路交通案件處理辦法第19條，裁定如主文。
中    華    民    國    98    年    10    月    26    日
                  交通法庭  法  官  陳昭筠
以上正本證明與原本無異。
如不服本裁定應於送達後5日內向本院提出抗告狀。
                            書記官  黃文儀
中    華    民    國    98    年    10    月    26    日


司法院資訊處製作；財團法人民間司法改革基金會備份。
